# Trendanalyse
```{r}
#| label: chemtrend inladen
#| echo: false
#| output: false
#| message: false
#| include: false
#laad libraries, paths en functies
source(here::here("scripts", "functies.R"))
source(here::here("scripts", "paths.R"))
source(here::here("scripts", "01c_read_gis_data.R"))
source(here::here("scripts", "01d_read_chemtrend_data.R"))
library(tidyverse)
library(sf)
library(leaflet)

#om een stof te testen moeten we even een stof als voorbeeld nemen
stof <- "Cd"

#laad data 
#chemtrend data
bestand <- list.files(
  path = paths$external,
  pattern = "chemtrend_trend_samenvatting_info_data_.*\\.parquet$",
  full.names = TRUE
) |>
  (\(x) x[which.max(file.info(x)$mtime)])()

chemtrend_trend_info <- arrow::read_parquet(bestand) |> 
  filter(parameter_code == stof) |> 
  full_join(
    gis_stroomgebied |>
      select(NAAM, geometry_stroomgebied = geometry) |> 
      mutate(aggregatieniveau = "Stroomgebied"),
    by = c("regio_omschrijving" = "NAAM", "aggregatieniveau" = "aggregatieniveau")
  ) |>
  full_join(
    gis_waterlichaam |>
      select(owl_naam, geometry_waterlichaam = geometry) |>
      mutate(aggregatieniveau = "Waterlichaam"),
    by = c("regio_omschrijving" = "owl_naam", "aggregatieniveau" = "aggregatieniveau")
  ) |>
  full_join(
    chemtrend_meetdata |>
      select(meetpunt_code_nieuw, x_rd, y_rd) |> distinct() |>
      mutate(aggregatieniveau = "Meetpunt"),
    by = c("regio_omschrijving" = "meetpunt_code_nieuw", "aggregatieniveau" = "aggregatieniveau")
  ) |>
     mutate(
    geometry_meetpunt = purrr::map2(
      x_rd,
      y_rd,
      \(x, y) sf::st_point(c(x, y))
    ) |>
      sf::st_sfc(crs = 28992)
  ) |>
  mutate(
    geometry = case_when(
      aggregatieniveau == "Stroomgebied" ~ geometry_stroomgebied,
      aggregatieniveau == "Waterlichaam" ~ geometry_waterlichaam,
      aggregatieniveau == "Meetpunt" ~ geometry_meetpunt
    ),
    trend_conclusie = coalesce(
      trend_conclusie,
      "Te weinig metingen voor een trend"
    )
  ) |>
  select(
    aggregatieniveau,
    regio_omschrijving,
    parameter_code,
    parameter_naam,
    everything(),
    -geometry_stroomgebied,
    -geometry_waterlichaam,
    -geometry_meetpunt,
    -x_rd,
    -y_rd
  )
```

In de trendanalyse wordt er gekeken naar de trend van de stof gebaseerd op de data die ook te vinden is in [CHEMtrend](https://chemtrend.netlify.app/trends?period=1). De trendanalyse wordt uitgevoerd op verschillende aggregatieniveaus: landelijk, per stroomgebied, per waterlichaam en per meetpunt. De resultaten van de trendanalyse worden samengevat in een overzichtstabel en visueel weergegeven in kaarten.

```{r}
#| label: chemtrend samenvatten
#| echo: false
#| output: false
#| message: false
#| include: false

overzicht_trend <- chemtrend_trend_info |>
  group_by(aggregatieniveau) |>
  summarise(
    aantal_totaal = n(),
    aantal_trend = sum(trend_conclusie != "Te weinig metingen voor een trend", na.rm = TRUE),
    aantal_dalend = sum(trend_conclusie == "Dalende trend", na.rm = TRUE),
    aantal_stijgend = sum(trend_conclusie == "Stijgende trend", na.rm = TRUE),
    aantal_geen = sum(trend_conclusie == "Geen trend", na.rm = TRUE),
    aantal_onvoldoende = sum(trend_conclusie == "Te weinig metingen voor een trend", na.rm = TRUE),
    .groups = "drop"
  ) |>
  mutate(
    aggregatieniveau = factor(
      aggregatieniveau,
      levels = c("Landelijk", "Stroomgebied", "Waterlichaam", "Meetpunt")
    ),
    percentage_stijgend = round(aantal_stijgend / aantal_trend * 100, 1),
    percentage_dalend = round(aantal_dalend / aantal_trend* 100, 1),
    percentage_geen = round(aantal_geen / aantal_trend * 100, 1),
  ) |>
  arrange(aggregatieniveau)

richting_landelijk <- case_when(
  overzicht_trend$aantal_dalend[overzicht_trend$aggregatieniveau == "Landelijk"] == 1 ~ "neerwaarts",
  overzicht_trend$aantal_stijgend[overzicht_trend$aggregatieniveau == "Landelijk"] == 1 ~ "opwaarts",
  overzicht_trend$aantal_geen[overzicht_trend$aggregatieniveau == "Landelijk"] == 1 ~ "niet significant"
)

```

De landelijke trend voor **`r stof`** is **`r richting_landelijk`** (zie @fig-landelijk-trend).

```{r}
#| label: fig-landelijk-trend
#| fig-cap: "Landelijke trend {stof}. De grijze stippellijnen geven de 25e en 75e percentiel van de landelijke concentraties weer. De gekleurde lijn geeft de gemiddelde landelijke trend weer en of deze significant opwaarts of neerwaarts is."
#| echo: false
#| output: true
#| message: false

landelijk_trend <- chemtrend_trend_info |>
  filter(
    aggregatieniveau == "Landelijk",
    parameter_code == stof
  ) |>
  slice(1)

landelijk_kleur <- unname(trend_kleur[landelijk_trend$trend_conclusie])

lowess_stof <- chemtrend_landelijk_lowess |>
  filter(parameter_code == stof)



ggplot() +
  geom_line(
    data = lowess_stof,
    aes(x = datum, y = lowess_p25),
    colour = "grey60",
    linetype = "dotted",
    linewidth = 0.8,
    na.rm = TRUE
  ) +
  geom_line(
    data = lowess_stof,
    aes(x = datum, y = lowess_p75),
    colour = "grey60",
    linetype = "dotted",
    linewidth = 0.8,
    na.rm = TRUE
  ) +
  # geom_line(
  #   data = lowess_stof,
  #   aes(x = datum, y = lowess_p50),
  #   colour = landelijk_kleur,
  #   linewidth = 1.2,
  #   na.rm = TRUE
  # ) +
  scale_x_date(date_labels = "%b-%Y") +
  labs(
    title = paste("Landelijke trend voor", stof),
    x = NULL,
    y = "Concentratie"
  ) +
  theme_minimal() +
  theme(
    plot.title = element_text(hjust = 0.5, size = 17),
    legend.position = "bottom",
    panel.grid.minor = element_blank()
  )
```

Op regionaal niveau zijn verschillen zichtbaar tussen de stroomgebieden. Van de **`r overzicht_trend$aantal_totaal[overzicht_trend$aggregatieniveau == "Stroomgebied"]`** onderzochte stroomgebieden laten **`r overzicht_trend$aantal_dalend[overzicht_trend$aggregatieniveau == "Stroomgebied"]`** een neerwaartse trend zien, **`r overzicht_trend$aantal_stijgend[overzicht_trend$aggregatieniveau == "Stroomgebied"]`** stroomgebieden tonen een opwaartse trend en **`r overzicht_trend$aantal_geen[overzicht_trend$aggregatieniveau == "Stroomgebied"]`** hebben geen significante trend.

Voor de onderliggende waterlichamen zijn er **`r overzicht_trend$aantal_totaal[overzicht_trend$aggregatieniveau == "Waterlichaam"]`** waterlichamen waarvoor een trendberekening gedaan kon worden. Hierbij wordt in **`r overzicht_trend$aantal_dalend[overzicht_trend$aggregatieniveau == "Waterlichaam"]`** waterlichamen een neerwaartse trend gevonden, in **`r overzicht_trend$aantal_stijgend[overzicht_trend$aggregatieniveau == "Waterlichaam"]`** waterlichamen een opwaartse trend en in **`r overzicht_trend$aantal_geen[overzicht_trend$aggregatieniveau == "Waterlichaam"]`** waterlichamen geen significante trend.

Een overzicht van de trendresultaten per aggregatieniveau is weergegeven in @tbl-chemtrend-tabel-overzicht. 

```{r}
#| label: tbl-chemtrend-tabel-overzicht
#| tbl-cap: "Overzicht van de trendresultaten voor {stof} per aggregatieniveau."
#| echo: false
#| output: true
#| message: false
 knitr::kable(
  overzicht_trend |>
    filter(aggregatieniveau != "Landelijk") |>
    mutate(
      opwaartse_trend = paste0(
        aantal_stijgend,
        " (", percentage_stijgend, "%)"
      ),
      neerwaartse_trend = paste0(
        aantal_dalend,
        " (", percentage_dalend, "%)"
      ),
      geen_significante_trend = paste0(
        aantal_geen,
        " (", percentage_geen, "%)"
      ),
      onvoldoende_trend = aantal_onvoldoende
    ) |>
    select(
      aggregatieniveau,
      aantal_totaal,
      aantal_trend,
      opwaartse_trend,
      neerwaartse_trend,
      geen_significante_trend,
      onvoldoende_trend
    ),
  col.names = c(
    "Schaalniveau",
    "Aantal totaal",
    "Aantal met trend",
    "Opwaartse trend",
    "Neerwaartse trend",
    "Geen significante trend",
    "Te weinig metingen voor een trend"
  )
)

```

De ruimtelijke verdeling van de trends is weergegeven in @fig-chemtrend-kaarten. In @fig-chemtrend-interactieve-kaart kaart kan per aggregatieniveau worden in- en uitgezoomd.

```{r}
#| label: fig-chemtrend-data
#| echo: false
#| message: false

stroomgebied <- chemtrend_trend_info |>
  filter(aggregatieniveau == "Stroomgebied") |>
  select(
    regio_omschrijving,
    trend_conclusie,
    geometry
  ) |>
  distinct() |>
  sf::st_as_sf()

waterlichaam <- chemtrend_trend_info |>
  filter(aggregatieniveau == "Waterlichaam") |>
  select(
    regio_omschrijving,
    trend_conclusie,
    geometry
  ) |>
  distinct() |>
  sf::st_as_sf()

meetpunt <- chemtrend_trend_info |>
  filter(aggregatieniveau == "Meetpunt") |>
  select(
    regio_omschrijving,
    trend_conclusie,
    geometry
  ) |>
  distinct() |>
  sf::st_as_sf()  |>
  mutate(
    trend_volgorde = dplyr::case_when(
      trend_conclusie == "Te weinig metingen voor een trend" ~ 1,
      trend_conclusie == "Geen significante trend" ~ 2,
      trend_conclusie == "Dalende trend" ~ 3,
      trend_conclusie == "Stijgende trend" ~ 4,
      TRUE ~ 5
    )
  ) |>
  dplyr::arrange(trend_volgorde)

```

```{r}
#| label: fig-chemtrend-kaarten
#| fig-cap: "Trends voor {stof} op (a) stroomgebied-, (b) waterlichaam- en (c) meetpuntniveau."
#| fig-subcap:
#|   - "Stroomgebieden"
#|   - "Waterlichamen"
#|   - "Meetpunten"
#| layout-ncol: 1
#| echo: false
#| message: false

ggplot() +
  geom_sf(
    data = stroomgebied,
    aes(fill = trend_conclusie), 
    colour = "white",
    linewidth = 0.2
  ) +
  scale_fill_manual(
    values = trend_kleur,
    drop = FALSE,
    guide = "none"
  ) +
  scale_colour_manual(
    values = trend_kleur,
    drop = FALSE,
    guide = "none"
  ) +
  theme_void()

ggplot() +
  geom_sf(
    data = waterlichaam,
    aes(
      fill = trend_conclusie,
      colour = trend_conclusie
    ),
    linewidth = 0.3
  ) +
  scale_fill_manual(
    values = trend_kleur,
    drop = FALSE,
    guide = "none"
  ) +
  scale_colour_manual(
    values = trend_kleur,
    drop = FALSE,
    guide = "none"
  ) +
  theme_void()

ggplot() +
  geom_sf(
    data = meetpunt,
    aes(
      fill = trend_conclusie,
      colour = trend_conclusie
    ),
    size = 2,
    shape = 21
  ) +
  scale_fill_manual(
    values = trend_kleur,
    drop = FALSE,
    name = "Trend",
    guide = guide_legend(
      ncol = 2,
      byrow = TRUE
    )
  ) +
  scale_colour_manual(
    values = trend_kleur,
    drop = FALSE,
    name = "Trend",
    guide = "none"
  ) +
  theme_void() +
  theme(
    legend.position = "bottom"
  )

```

```{r}
#| label: fig-chemtrend-interactieve-kaart
#| fig-cap: "Trends voor {stof} op stroomgebied- en waterlichaamniveau."
#| echo: false
#| output: true
#| message: false

stroomgebied <- st_transform(stroomgebied, 4326) |> 
  mutate(
    trend_kleur = unname(trend_kleur[trend_conclusie])
  )
waterlichaam <- st_transform(waterlichaam, 4326) |>
  mutate(
    trend_kleur = unname(trend_kleur[trend_conclusie])
  )

meetpunt <- st_transform(meetpunt, 4326) |>
  mutate(
    trend_kleur = unname(trend_kleur[trend_conclusie])
  )

carto_key <- "cb1_4cy6_1_fd3aba0a11049e97db7d991c"

leaflet() |>
  addTiles(
    urlTemplate = paste0(
      "https://basemaps.cartocdn.com/rastertiles/light_all/{z}/{x}/{y}.png",
      "?key=", carto_key
    ),
    attribution = '&copy; <a href="https://www.openstreetmap.org/copyright">OpenStreetMap</a> contributors &copy; <a href="https://carto.com/attributions">CARTO</a>'
  ) |>
  addPolygons(
    data = stroomgebied,
    group = "Stroomgebieden",
    fillColor = ~trend_kleur,
    color = "white",
    weight = 1,
    fillOpacity = 0.6,
    popup = ~glue::glue(
      "<b>Stroomgebied:</b> {regio_omschrijving} <br>",
      "<b>Trend:</b> {trend_conclusie}"
    ),
    highlightOptions = highlightOptions(
      weight = 2,
      bringToFront = TRUE
    )
  ) |>
  addPolygons(
    data = waterlichaam,
    group = "Waterlichamen",
    fillColor = ~trend_kleur,
    color = "white",
    weight = 1,
    fillOpacity = 0.8,
    popup = ~glue::glue(
      "<b>Waterlichaam:</b> {regio_omschrijving} <br>",
      "<b>Trend:</b> {trend_conclusie}"
    ),
    highlightOptions = highlightOptions(
      weight = 2,
      bringToFront = TRUE
    )
   ) |>
  addCircleMarkers(
    data = meetpunt,
    group = "Meetpunten",
    fillColor = ~trend_kleur,
    color = ~trend_kleur,
    radius = 5,
    fillOpacity = 0.8,
    popup = ~glue::glue(
      "<b>Meetpunt:</b> {regio_omschrijving}<br>
        <b>Trend:</b> {trend_conclusie}"
    )
  ) |>
  addLegend(
    position = "bottomright",
    colors = unname(trend_kleur),
    labels = names(trend_kleur),
    opacity = 1,
    title = "Trend",
    className = "legend-left"
  ) |>
  addLayersControl(
    overlayGroups = c(
      "Stroomgebieden",
      "Waterlichamen",
      "Meetpunten"
    ),
    options = layersControlOptions(
      collapsed = FALSE
    )
  ) |>
  htmlwidgets::prependContent(
    htmltools::tags$style(
      htmltools::HTML(
        ".legend-left { text-align: left; }\n.legend-left i { float: left; margin-right: 8px; }"
      )
    )
  ) |>
  hideGroup(c("Stroomgebieden", "Meetpunten"))
```
