# Trendsanlyse
In de trendanalyse wordt er gekeken naar de trend van de stof gebaseerd op CHEMtrend. De trendanalyse wordt uitgevoerd op verschillende aggregatieniveaus: landelijk, per stroomgebied, per waterlichaam en per meetpunt. De resultaten van de trendanalyse worden samengevat in een overzichtstabel en visueel weergegeven in kaarten.

```{r}
#| label: chemtrend 
#| echo: false
#| output: false
#| message: false
#| include: false

#om een stof te testen moeten we even een stof als voorbeeld nemen
stof <- "Bisfenol-A"

##landelijk
trend_info_landelijk <-
  trend_info_landelijk |>
  filter(parameter_code == stof)

##stroomgebieden
trend_info_per_stroomgebied <-
  gis_stroomgebied |>
  left_join(
    trend_info_per_stroomgebied,
    by = c("NAAM" = "regio_omschrijving")
  ) |>
  filter(is.na(parameter_code) | parameter_code == stof) |>
  mutate(
    trend_kleur_code = maak_trend_code_uniform(trend_conclusie),
    kleur = unname(trend_kleur[trend_kleur_code])
  )

##waterlichamen
trend_info_per_waterlichaam <-
  gis_waterlichaam |>
  left_join(
    trend_info_per_waterlichaam,
    by = c("owl_naam" = "regio_omschrijving")
  ) |>
  filter(is.na(parameter_code) | parameter_code == stof) |>
  mutate(
    trend_kleur_code = maak_trend_code_uniform(trend_conclusie),
    kleur = unname(trend_kleur[trend_kleur_code])
  )

##meetpunten 
trend_info_per_locatie <-
  trend_info_per_locatie |>
  filter(parameter_code == stof) |>
  mutate(
    trend_kleur_code = maak_trend_code_uniform(skendall_trend),
    kleur = unname(trend_kleur[trend_kleur_code])
  )

analyse <- trend_analyse_stof(
  stof = stof,
  trend_info_landelijk = trend_info_landelijk,
  trend_info_per_stroomgebied = trend_info_per_stroomgebied,
  trend_info_per_waterlichaam = trend_info_per_waterlichaam,
  trend_info_per_locatie = trend_info_per_locatie
)

landelijk <- analyse$landelijk
stroomgebied <- analyse$stroomgebied
waterlichaam <- analyse$waterlichaam
meetpunt <- analyse$meetpunt
overzicht_trend <- analyse$overzicht_trend
richting <- analyse$richting
```

De landelijke trendanalyse Voor **`r stof`**  is gebaseerd op **`r overzicht_trend$aantal[overzicht_trend$aggregatie == "meetlocatie"]`** meetpunt. Dit is **`r richting`** trend.

Op regionaal niveau zijn verschillen zichtbaar tussen de stroomgebieden. Van de **`r overzicht_trend$aantal[overzicht_trend$aggregatie == "stroomgebied"]`** onderzochte stroomgebieden laten **`r overzicht_trend$aantal_dalend[overzicht_trend$aggregatie == "stroomgebied"]`** een neerwaartse trend zien, **`r overzicht_trend$aantal_stijgend[overzicht_trend$aggregatie == "stroomgebied"]`** stroomgebieden tonen een opwaartse trend en **`r overzicht_trend$aantal_geen[overzicht_trend$aggregatie == "stroomgebied"]`** hebben geen significante trend.

Voor de onderliggende waterlichamen zijn er **`r overzicht_trend$aantal[overzicht_trend$aggregatie == "waterlichaam"]`** waterlichamen waarvoor een trendberekening gedaan kon worden. Hierbij wordt in **`r overzicht_trend$aantal_dalend[overzicht_trend$aggregatie == "waterlichaam"]`** waterlichamen een neerwaartse trend gevonden, in **`r overzicht_trend$aantal_stijgend[overzicht_trend$aggregatie == "waterlichaam"]`** waterlichamen een opwaartse trend en in **`r overzicht_trend$aantal_geen[overzicht_trend$aggregatie == "waterlichaam"]`** waterlichamen geen significante trend.

Op het niveau van individuele meetlocaties zijn **`r overzicht_trend$aantal[overzicht_trend$aggregatie == "meetlocatie"]`** locaties geanalyseerd. Hiervan laten **`r overzicht_trend$aantal_dalend[overzicht_trend$aggregatie == "meetlocatie"]`** locaties een neerwaartse trend zien, **`r overzicht_trend$aantal_stijgend[overzicht_trend$aggregatie == "meetlocatie"]`** locaties een opwaartse trend en **`r overzicht_trend$aantal_geen[overzicht_trend$aggregatie == "meetlocatie"]`** locaties geen significante trend zien.

Een overzicht van de trendresultaten per aggregatieniveau is weergegeven in onderstaande tabel. Ook in de statische en interactieve kaart kan worden gekeken vaan de trendresultaten op verschillende aggregatieniveaus. In de interactieve kaart kan per aggregatieniveau worden in- en uitgezoomd.

```{r}
#| label: chemtrend tabel van overzicht
#| echo: false
#| output: true
#| message: false
  knitr::kable(
  overzicht_trend |>
    select(
      aggregatie,
      aantal,
      aantal_stijgend,
      percentage_stijgend,
      aantal_dalend,
      aantal_geen
    ),
  col.names = c(
    "Schaalniveau",
    "Aantal",
    "Opwaartse trend",
    "Percentage opwaartse trend",
    "Neerwaartse trend",
    "Geen significante trend"
  ),
  caption = paste("Trendoverzicht", stof)
)

```

```{r}
#| label: chemtrend kaarten
#| echo: false
#| output: true
#| message: false

kaart_stroomgebied <- ggplot() +

  geom_sf(
    data = stroomgebied,
    aes(fill = trend_kleur_code),
    colour = "white",
    linewidth = 0.2
  ) +

  scale_fill_manual(
    values = trend_kleur,
    drop = FALSE
  ) +

  labs(
    title = paste("Stroomgebieden -", stof),
    fill = "Trend"
  ) +

  theme_void()


kaart_waterlichaam <- ggplot() +

  geom_sf(
    data = waterlichaam,
    aes(
      fill = trend_kleur_code,
      colour = trend_kleur_code
    ),
    linewidth = 0.3
  ) +

  scale_fill_manual(
    values = trend_kleur,
    drop = FALSE,
    guide = "none"
  ) +

  scale_colour_manual(
    values = trend_kleur,
    drop = FALSE,
    guide = "none"
  ) +

  labs(
    title = paste("Waterlichamen -", stof),
    fill = "Trend",
    colour = "Trend"
  ) +

  theme_void() +
    
  theme(
    legend.position = "none"
  )

# kaart_meetpunt <- ggplot() +

#   geom_sf(
#     data = meetpunt,
#     aes(colour = trend_kleur_code),
#     size = 1.5
#   ) +

#   scale_colour_manual(
#     values = trend_kleur,
#     drop = FALSE
#   ) +

#   labs(
#     title = paste("Meetlocaties -", stof),
#     colour = "Trend"
#   ) +

#   theme_void()


kaart_trend <- 
  kaart_stroomgebied +
  kaart_waterlichaam +
  #kaart_meetpunt +
  plot_layout(
    ncol = 3,
    guides = "collect"
  ) &
  theme(
    legend.position = "right"
  )

kaart_trend
```


```{r}
#| label: chemtrend interactieve kaart
#| echo: false
#| output: true
#| message: false


stroomgebied <- st_transform(stroomgebied, 4326)
waterlichaam <- st_transform(waterlichaam, 4326)
#meetpunt <- st_transform(meetpunt, 4326)

leaflet(options = leafletOptions(preferCanvas = TRUE)) |>

  addProviderTiles(providers$CartoDB.Positron) |>

  #-----------------------------------
  # Stroomgebieden
  #-----------------------------------

addPolygons(
  data = stroomgebied,

  group = "Stroomgebieden",

  fillColor = ~kleur,
  color = "white",

  weight = 1,
  fillOpacity = 0.6,

  popup = ~glue::glue(
    "<b>Stroomgebied</b><br>",
    "{NAAM}",
    "<br><br>",
    "<b>Trend:</b> {trend_kleur_code}"
  )
) |> 

  #-----------------------------------
  # Waterlichamen
  #-----------------------------------

  addPolygons(
  data = waterlichaam,

  group = "Waterlichamen",

  fillColor = ~kleur,
  color = ~kleur,

  weight = 1,
  fillOpacity = 0.8,

  popup = ~glue::glue(
    "<b>Waterlichaam</b><br>",
    "{owl_naam}",
    "<br><br>",
    "<b>Trend:</b> {trend_kleur_code}",
    "<br>",
    "<b>Relatieve trend:</b> ",
    "{round(relatieve_trend_decenium, 1)}%"
  )
) |> 

  #-----------------------------------
  # Meetpunten
  #-----------------------------------

  # addCircleMarkers(
  #   data = meetpunt,

  #   group = "Meetpunten",

  #   radius = 5,

  #   fillColor = ~kleur,
  #   color = ~kleur,

  #   weight = 1,

  #   fillOpacity = 1,

  #   popup = ~HTML(
  #     paste0(
  #       "<b>Meetpunt</b><br>",
  #       meetpunt_code_nieuw,
  #       "<br><br>",
  #       "<b>Trend:</b> ",
  #       trend_kleur_code
  #     )
  #   )
  # ) |>

  #-----------------------------------
  # Legenda
  #-----------------------------------

  addLegend(
    position = "bottomright",

    colors = unname(trend_kleur),

    labels = names(trend_kleur),

    opacity = 1,

    title = "Trend"
  ) |>

  #-----------------------------------
  # Lagen
  #-----------------------------------

  addLayersControl(

    overlayGroups = c(
      "Stroomgebieden",
      "Waterlichamen",
      "Meetpunten"
    ),

    options = layersControlOptions(
      collapsed = FALSE
    )

  )
```
