---
title: "Trend analyse per stof: `r params$stof`"

format:
  html:
    embed-resources: true
    toc: true

output-dir: ../../data/5_output/stof_rapporten

params:
  stof: ""

execute:
  warning: false
  message: false
---

```{r}
#| label: Inladen packages, functies en data
#| echo: false
#| output: false
#| message: false
#| include: false



#inladen emissieregistratie data
#vanaf de site is het een excel. eenmalig inladen en omzetten naar sneller format. 
# emissies_op_water <-
#   readxl::read_excel(
#   "P:/emissieregistratie/2_emissieberekeningen/algemene_datafolder/ER1990_2024/eindexport_van_publieke_site/ER_DataExport-2026-07-13-115035.xlsx", sheet = "Emissies"
#     )
# emissies_op_riool <-
#   readxl::read_excel(
#   "P:/emissieregistratie/2_emissieberekeningen/algemene_datafolder/ER1990_2024/eindexport_van_publieke_site/ER_DataExport-2026-07-13-115305.xlsx", sheet = "Emissies"
#     )

# #schrijf weg als parquet eenmalig om het hierna hiermee in te lezen
#   arrow::write_parquet(
#   emissies_op_water,
#   "data/2_external/emissies_op_water.parquet"
# )
#   arrow::write_parquet(
#   emissies_op_riool,
#   "data/2_external/emissies_op_riool.parquet"
# )

emissies_op_water <- arrow::read_parquet(
  "data/2_external/emissies_op_water.parquet"
)

emissies_op_riool <- arrow::read_parquet(
  "data/2_external/emissies_op_riool.parquet"
)

koppeltabel_aquo_er <- readxl::read_excel(
  "P:/emissieregistratie/2_emissieberekeningen/algemene_datafolder/ER1990_2024/stofcodes_aquo_er_2024_20250613.xlsx"
)

#selecteer stof

stof <- "Cu"
#stof <- params$stof


  

```


# Bronnenanalyse 
In de bronnenanalyse wordt er gekeken naar de mogelijke bronnen van de stof. Hierbij wordt eerst de Emissieregistratie gebruikt om een landelijk overzicht te maken van de bronnen, zoals ze in de Emissieregistratie staan. Vervolgens worden deze vrachten gekoppeld aan het landelijk waterkwaliteitsmodel om zo de concentraties te berekenen.

Wat willen we hier dan precies mee? even in het rapport van steven kijken. 


```{r}
#| label: emissieregistratie
#| echo: false
#| output: false
#| message: false
#| include: false

emissie_aandeel_subsector <- emissies_op_riool |>
  left_join(koppeltabel_aquo_er |>  select(aquokit_stofcode, aquokit_stofnaam, geregistreerde_stofcode) |> mutate(geregistreerde_stofcode = as.character(geregistreerde_stofcode)), by = c("Stofcode" = "geregistreerde_stofcode")) |>
  filter(Stof == stof) |>
  group_by(Jaar, Sector) |>
  summarise(
    Emissie = sum(Emissie, na.rm = TRUE),
    .groups = "drop"
  ) |>
  group_by(Jaar) |>
  mutate(
    Aandeel = Emissie / sum(Emissie) * 100
  )

# alleen aandelen >5% tonen
labels <- emissie_aandeel_subsector |>
  filter(Aandeel > 5)

# 1. Absolute emissies
p1 <- ggplot(emissie_aandeel_subsector,
             aes(x = Jaar, y = Emissie, fill = Sector)) +
  geom_col() +
  geom_text(
    data = labels,
    aes(label = paste0(round(Aandeel), "%")),
    position = position_stack(vjust = 0.5),
    size = 3
  ) +
  labs(
    x = "Jaar",
    y = "Emissie",
    fill = "Subsector",
    title = "Totale emissie"
  ) +
  theme_minimal()


# 2. Aandeel emissies
p2 <- ggplot(emissie_aandeel_subsector,
             aes(x = Jaar, y = Aandeel, fill = Sector)) +
  geom_col(position = "fill") +
  geom_text(
    data = labels,
    aes(label = paste0(round(Aandeel), "%")),
    position = position_fill(vjust = 0.5),
    size = 3
  ) +
  scale_y_continuous(
    labels = scales::percent_format(scale = 1)
  ) +
  labs(
    x = "Jaar",
    y = "Aandeel emissie",
    fill = "Subsector",
    title = "Relatieve bijdrage subsectoren"
  ) +
  theme_minimal()


# combineren met één legenda
p1 + p2 +
  plot_layout(guides = "collect") &
  theme(legend.position = "bottom")
```